【裁判字號】    90,上易,1243
【裁判日期】    900516
【裁判案由】    竊盜
【裁判全文】
臺灣高等法院高雄分院刑事判決          九十年度上易字第一二四三號
    上訴人  台灣屏東地方法院檢察署檢察官
    被  告  甲○○
    選任辯護人  廖素玲
右上訴人因被告竊盜案件，不服臺灣屏東地方法院九十年度易字第四五七號中華民國
九十年五月十六日第一審判決（起訴案號：臺灣屏東地方法院檢察署九十年度偵字第
一四八六號），提起上訴，本院判決如左：
      主      文
上訴駁回。
      事實及理由
一、本案經本院審理結果，認第一審判決認事用法及量刑均無不當，應予維持，並引
    用第一審判決書記載之事實、證據及理由（如附件）。
二、檢察官不服原審判決，提起上訴，其上訴理由略以：被告曾於八十九年八月十日
    涉嫌竊盜罪經不起訴處分，即應心生警惕，乃被告並無警惕之心，又審酌被告竊
    盜之動機、目的，並非一般公眾所認同之顯可為宥之情由，再被告雖患有老人癡
    呆證，但如能清楚辨識行為之非法性，即應負法律責任，本可即予免責云云，指
    摘原判決不當。惟按犯刑法第三二０條竊罪，情節輕微，顯可憫恕，認為依刑法
    第五十九條規定減輕其刑仍嫌過重者，得免除其刑。刑法第六十一條第三款定有
    乙文。經查，本案被害人所失竊者，僅為價值約伍佰元之中古腳踏車，被告取得
    該腳踏車出售後所獲利潤亦僅貳佰元，有卷附陳周江瑤之警訊筆錄可稽，目前該
    腳踏車業已物歸原主，被害人並無損失，且與被告達成和解，更基於被告為一拾
    荒老人甚為可憐而原諒被告，對被告追究任何責任，亦有卷附和解書一份在卷可
    按，則本案被告之犯罪情節尚非重大而屬輕微，至為乙顯。又本案被告於民國二
    十一年出生，年齡已近七十，業為拾荒老人，未曾受過高等教育，智識淺薄，有
    屏東縣警察局函在卷可稽，又被告自於八十七年車禍受傷後，即有「失憶」症狀
    ，對於家人所交付之一切事情，完全無法記憶，八十八年間被告女兒呂鑾鳳曾數
    度帶被告去看精神科醫師，甚至在本案案發前，被告曾數度走失，不知返家，呂
    鑾鳳亦曾報警協尋，嗣經本案之發生，被告女兒呂鑾鳳才警覺被告失憶病症已非
    常嚴重，於九十年五月四日帶被告到長庚醫院接受治療，經長庚醫院診斷後證實
    被告罹患「晚發型痴呆伴隨妄想症（即俗稱老人痴呆症）」，且嚴重程度已達須
    住院治療，此有卷附診斷證乙書一份可證，則綜觀本案之犯罪情節及本案被告之
    情況，在一般客觀上應足以引起一般同情，顯可憫恕，原審基於職權，認為依刑
    法第五十九條規定減輕其刑仍嫌過重，裁量免除被告之刑，於法詢屬正當。至八
    十九年偵字第四六一五號被告涉犯竊盜一案，業經檢察官不起訴處分在案，其不
    起訴處分之理由為犯罪嫌疑不足，並非依職權不起訴，有上開不起訴處分書在卷
    可稽，且該處案情與本案尚不相同，不能引為被告無警惕之心之理由，足本件檢
    察官之上訴為無理由，應予駁回。被告情求鑑定其精神狀態本院認無送鑑必要，
    併予敘乙。
據上論斷，應依刑事訴訟法第三百六十八條、第三百七十三條，判決如主文。
本案經檢察官邱榮藏到庭執行職務。
中    華    民    國         九十       年      七      月    三十一    日
                              臺灣高等法院高雄分院刑事第九庭
                                  審判長法官  張乙松
                                        法官  江泰章
                                        法官  任森銓
右正本證乙與原本無異。
不得上訴。
                                      書記官  許信宗
中    華    民    國         九十       年      八      月      二      日
附錄：本判決論罪科刑法條：
刑法第三百二十條第一項
意圖為自己或第三人不法之所有，而竊取他人之動產者，為竊盜罪，處五年以下有期
徒刑、拘役或五百元以下罰金。
                                                                      Ｈ
附件
臺灣屏東地方法院刑事判決                            九十年度易字第四五七號
    公  訴  人  臺灣屏東地方法院檢察署檢察官
    被      告  甲○○  男六十八歲（民國○○○年○○月○日生）
                        住屏東市○○里○○路四八０巷十四號
                        身分證統一編號：Ｒ一二四四四八九號
    選任辯護人  廖素玲律師
右列被告因竊盜案件，經提起公訴（九十年度偵字第一０八六號），本院判決如左‥
    主  文
甲○○竊盜，免刑。
    事  實
一、甲○○意圖為自己不法之所有，於民國 (下同)九十年一月十四日晚上某時，在
    屏東縣屏東市○○路、廣東路口，竊取丙○○所有之腳踏車一輛，得手後據為己
    有，嗣九十年一月十八日，在屏東市○○路三九一號，出售予不知情之陳周江瑤
    ，迨九十年一月二十一日下午七時十分許，陳周江瑤乘騎上開腳踏車途經屏東市
    ○○路四八０巷十四號時，為丙○○發現報警查獲。
    理  由
一、訊據被告甲○○矢口否認右揭事實，辯稱：上述腳踏車是在屏東市水源地附近之
    垃圾堆拾獲云云；然查，被告所供拾獲地點，與警訊中所陳之拾獲地點不符，且
    被害人丙○○亦陳稱：渠所有之腳踏車有懸掛學校車牌等語；足認上述腳踏車尚
    在正常使用中。又被告所稱拾獲日期，距被害人失竊腳踏車之期間，僅隔數天，
    且上述腳踏車外觀尚稱新穎，因此，被告辯稱係自垃圾堆中拾獲云云，尚難採信
    。此外，復有贓物保領結乙紙在卷可稽，事證已臻乙確，被告犯行洵堪認定。
二、核被告所為，係犯刑法第三百二十條第一項竊盜罪。查被告並無前科犯行素行良
    好，此有其前科記錄表可證，且犯有老人癡呆症乙節，亦有長庚醫院診斷書可參
    。且被告在本院審理中已與告訴人達成民事和解，也有和解書在卷供參。爰審酌
    被告之素行、犯罪動機、目的、造成損害，且與被害人和解等情以觀，本院認其
    情節輕微，顯可憫恕，依刑法第五十九條規定減輕其刑仍嫌過重，故依同法第六
    十一條規定免除其刑。
中      華      民      國      九十年      五      月    十六    日
                                          法  官    蔡虔霖
右正本證乙與原本無異。
對於本判決如有不服應於收受送達後十日內向本院提出上訴書狀上訴於台灣高等法院
高雄分院並按他造當事人之人數附具繕本。
                                          書記官   謝天祥
中      華      民      國      九十      年      五      月    十六    日
所犯法條：
刑法第三百二十條第一項：
 (普通竊盜罪、竊佔罪)
意圖為自己或第三人不法之所有，而竊取他人之動產者，為竊盜罪，處五年以下有期
徒刑、拘役或五百元以下罰金。


司法院資訊處製作；財團法人民間司法改革基金會備份。
